臺灣臺中地方法院刑事判決
110年度易字第1455號
公  訴  人  臺灣臺中地方檢察署檢察官
被      告  游昆杰


上列被告因毀棄損壞案件，經檢察官提起公訴（110年度偵字第8
592號），本院判決如下：
    主    文
游昆杰犯毀損他人物品罪，處有期徒刑參月，如易科罰金，以新
臺幣壹仟元折算壹日。
    犯罪事實
一、游昆杰基於毀損之犯意，於民國110年1月26日下午3時30分
    許，雇用不知情之張世宗在其位於臺中市○○區○○路000號房
    屋內，持電鑽鑿打毗鄰之大里區東興路248號吳家瑩所有房
    屋之牆壁，致該牆壁水泥破損及牆壁內埋藏之水管、電信管
    線、電力管線、鋼筋斷裂，足以生損害於吳家瑩。嗣經吳家
    瑩發現報警而查獲上情。
二、案經吳家瑩訴由臺中市政府警察局霧峰分局報告臺灣臺中地
    方檢察署檢察官偵查起訴。
    理    由
壹、證據能力：
　　按被告以外之人於審判外之陳述，雖不符刑事訴訟法第159
    條之1 至之4 之規定，而經當事人於審判程序同意作為證據
    ，法院審酌該言詞陳述或書面陳述作成時之情況，認為適當
    者，亦得為證據。當事人、代理人或辯護人於法院調查證據
    時，知有第159 條第1 項不得為證據之情形，而未於言詞辯
    論終結前聲明異議者，視為有前項之同意，同法第159 條之
    5 定有明文。經查，檢察官、被告游昆杰於本院準備程序時
    ，就本判決所引用下列各項屬於被告以外之人於審判外陳述
    之證據，知有第159 條第1 項不得為證據之情形，均同意有
    證據能力（見本院卷第39頁），且迄至言詞辯論終結前均未
    聲明異議，本院審酌該等證據作成當時之過程、內容、功能
    等情況，均無不適當之情形，是依上開規定，認得作為本案
    證據。
貳、實體部分
一、訊據被告雖不否認有於上開時間僱請證人張世宗持電鑽鑿打
    ，惟矢口否認有上開毀損犯行，並辯稱：是告訴人吳家瑩越
    界到伊土地，所以伊敲掉被侵占的水泥，伊是打地板，沒挖
    斷什麼東西，告訴人提出的照片是事後照的云云。經查：
　㈠被告於上開時間僱請證人張世宗持電鑽至上開地點進行工程
    乙節，業據被告自承在卷（見偵卷第10頁至第16頁、第30頁
    背面至第31頁背面；本院卷第38頁），核與證人即告訴人吳
    家瑩（見偵卷第12頁至第13頁、第30頁背面至第31頁）、證
    人張世宗（見偵卷第14頁暨背面）證述相符，並有現場照片
    6張（見偵卷第19頁至第21頁）附卷可查，是此部分堪認定
    為真實。
　㈡被告雖以前詞置辯，然被告雇請證人張世宗鑿打之位置乃告
    訴人住處牆壁乙節，業經證人張世宗於警詢時證稱：被告於
    上開時間，雇請去打掉臺中市○○區○○路000號、250號中間牆
    壁，伊按被告指示，用電鑽打牆壁，被告指示伊去拆除該處
    的水管、電信管線、電力管路及鋼筋等語（見偵卷第14頁暨
    背面）、於本院審理時證稱：伊於上開時間有去臺中市○○區
    ○○路000號把地上的水泥打掉，被告要伊打哪裡伊就打哪裡
    ；偵卷第20頁的上方照片是伊施工的地方，毀損情形就是伊
    施工造成的，照片中水管是伊打壞，綠色磁磚部分係被告住
    處地板，地板前方有板模，該處是隔壁的地板及牆壁，伊是
    去把較高的地方打平，被告說打這邊就好，伊有打平，有敲
    壞板模，也有打壞裡面的塑膠管；偵卷21頁的上方照片，該
    處水泥有毀損、水管斷裂，是伊造成的；伊施工時會損害該
    處，伊有跟被告說；後來告訴人有到場，說是現行犯，要伊
    把工具收起來等語（見本院卷第91頁至第95頁）；告訴人於
    警詢時證稱：伊於110年1月26日15時30分許，發現伊住處牆
    壁遭被告僱人打洞，剪斷裡面的水管、電信管路及電力管路
    各1個等語（見偵卷第11頁暨背面）、於偵查時證稱：被告
    敲的牆係伊住處的牆，被告工廠與伊住處中間，本來有圍籬
    ，但被告把圍籬拆掉，在那邊施工等語（見偵卷第30頁暨背
    面），互核相符，且依現場照片所示（見偵卷第20頁至第21
    頁），遭破壞之處確係從地面架起之板模、水泥及其內之管
    線，況被告於警詢時亦自承：證人張世宗施工的位置都是按
    伊指示施工，那些管路是告訴人竊占伊土地的範圍等語（見
    偵卷第11頁），足認被告雇請證人張世宗鑿打之牆確為告訴
    人住處之牆壁，是被告辯稱係破壞其住處地板云云，不足採
    信。
　㈢被告辯稱其因告訴人侵占其土地一事向檢察官提出告訴，為
    讓檢察官看清越界占用情形，故挖開地表云云，並提出臺灣
    臺中地方檢察署109年12月22日中檢增洪基109偵16568字第1
    67952號函1份以資為證（見本院卷第57頁），然縱被告認告
    訴人侵占其土地，仍須待法院或檢察官認定侵占範圍始可拆
    除，豈容其自行為之？況被告與告訴人之鄰界糾紛，前經本
    院於109年10月23日以109年度中簡字第1273號民事判決，確
    認告訴人並無越界建築，此節有該判決1份附卷可查（見偵
    卷第15頁至第18頁）。又檢察官雖發函要求被告至現場指界
    ，然未要求被告需挖開土地以查看界址，被告亦迄今未提出
    相關證據以實其說，顯見此部分辯解應非事實，且檢察官委
    請臺中市大里地政事務所人員於110年1月22日測量後，結果
    認告訴人之住處並無越界而以109年度偵字第16568號不起訴
    處分等情，有該不起訴處分書1份附卷可查（見偵卷第32頁
    暨背面），足見地政人員無須破壞建築物即可鑑界，堪認被
    告於110年1月26日破壞該處牆壁，並非基於鑑界之需要。是
    被告此部分辯詞，洵屬臨訟編撰之詞，不足採信。
　㈣被告雖請求至現場勘驗，然現場已復原，業據告訴人陳述在
    卷，且被告當日毀損之位置，業據告訴人及證人張世宗證述
    明確，故無勘驗之必要，附此敘明。
　㈤綜上所述，被告辯詞均不足採信，本案事證明確，被告犯行
    堪以認定，應依法論罪科刑。
二、論罪科刑
  ㈠按刑法第353條第1項之毀壞建築物罪，必須毀壞建築物之重
    要部分，足致該建築物之全部或一部失其效力，始能成立，
    若建築物受損後仍可供居住使用者，祇能依同法第354條毀
    損他人之物論處。查被告雖破壞告訴人住處牆壁，然僅毀損
    程度尚未使牆壁失去遮風避雨之效用，依上開說明，應僅構
    成毀損他人物品罪，是核被告所為，係犯刑法第354條之毀
    損他人物品罪。
  ㈡被告利用不知情之張世宗為上開毀損犯行，為間接正犯。
  ㈢爰審酌被告：僅因與告訴人有鄰地糾紛，竟破壞告訴人住處
    牆壁，顯然漠視他人財產法益，應予非難；迄今未與告訴人
    達成和解，彌補其所造成之損害；犯後否認犯行；破壞之手
    段及範圍；自陳學歷為國小畢業、現無工作之智識程度及生
    活狀況等一切情狀，量處如主文所示之刑，並諭知如主文所
    示易科罰金之折算標準。
據上論斷，應依刑事訴訟法第299條第1項前段，刑法第354條、
第41條第1項前段，刑法施行法第1條之1第1項，判決如主文。
本案經檢察官林宏昌提起公訴，檢察官郭逵到庭執行職務。
中　　華　　民　　國　　111 　年　　2 　　月　　21 　 日
                  刑事第十九庭  法  官  林雷安
以上正本證明與原本無異。
如不服本判決應於收受判決後20日內向本院提出上訴書狀，並應
敘述具體理由；其未敘述上訴理由者，應於上訴期間屆滿後20日
內向本院補提理由書（均須按他造當事人之人數附繕本）「切勿
逕送上級法院」。
告訴人或被害人如不服判決，應備理由具狀向檢察官請求上訴，
上訴期間之計算，以檢察官收受判決正本之日起算。
                                書記官  黃英寬
中　　華　　民　　國　　111 　年　　2 　　月　　21 　 日
　
附錄論罪科刑法條
中華民國刑法第354條
毀棄、損壞前二條以外之他人之物或致令不堪用，足以生損害於
公眾或他人者，處 2 年以下有期徒刑、拘役或 1 萬 5 千元以
下罰金。